臺灣板橋地方法院刑事判決　　　　　　　97年度易字第2891號
公　訴　人　臺灣板橋地方法院檢察署檢察官
被　　　告　甲○○
選任辯護人　陳佑仲律師
被　　　告　丙○○
選任辯護人　林辰彥律師
　　　　　　林傳哲律師
　　　　　　陳冠州律師
上列被告因詐欺案件，經檢察官提起公訴（97年度偵續三字第1
號），本院判決如下：
    主  文
甲○○、丙○○均無罪。
    理  由
一、公訴意旨略以：被告甲○○與丙○○分別係址設於臺北縣板
    橋市○○街123 號4 樓「中邦洋行公司」之高階經理人、行
    政助理；其等共同基於意圖為自己不法所有之概括犯意，於
    92年3 月間某日，由甲○○在上址中邦洋行內面試戊○○擔
    任該公司行政助理，負責文書抄寫之工作，並向戊○○佯稱
    ：將由丙○○負責訓練戊○○使用電腦等語。待戊○○進入
    該公司工作後，丙○○隨即藉由訓練戊○○之機會，於92年
    3 月起至同年5 月15日止，在上址中邦洋行之營業處所內，
    向戊○○佯稱：「因大陸客戶期貨投資款未匯入，要先代墊
    期貨投資款，1 個月後公司會還，始能繼續在中邦洋行工作
    」、「在中邦洋行之投資將有賺錢獲利」等語，致戊○○陷
    於錯誤，遂先後於92年3 月31日及同年4 月10日，分別匯款
    新臺幣（下同）120 萬元、200 萬元，至丙○○指定之銀行
    帳號內。中邦洋行嗣將丙○○詐騙戊○○及其他人應得之佣
    金，分別於同年3 月25日，匯款87,691元；於同年4 月2 日
    ，匯款264,891 元；於同年4 月17日，匯款220,591 元；於
    同年4 月24日，匯款87,890元，入丙○○所有之慶豐商業銀
    行中和分行帳號00000000000000號帳戶內。嗣因戊○○均未
    取得任何投資獲利，中邦洋行亦未還款，甲○○復避不見面
    ，方知受騙，因認被告2 人涉有共犯刑法第339 條第1 項之
    詐欺取財罪嫌等語。
二、按犯罪事實應依證據認定之，無證據不得認定其犯罪事實；
    又不能證明被告犯罪者，應諭知無罪之判決，刑事訴訟法第
    154 條第2 項、第301 條第1 項前段分別定有明文。次按所
    謂證據，係指直接間接足以證明犯罪行為之一切證人、證物
    而言；且事實之認定，應憑證據，如未能發現相當證據，或
    證據不足以證明，自不能以推測或擬制之方法，以為裁判基
    礎，最高法院30年上字第128 號、40年臺上字第86號判例均
    可資參考。復按認定不利於被告之事實，須依積極證據，苟
    積極證據不足為不利於被告事實之認定時，即應為有利於被
    告之認定，更不必有何有利之證據，最高法院30年上字第81
    6 號判例意旨可資參照。再者，刑法第339 條第1 項之詐欺
    取財罪之成立，係以意圖為自己或第3 人不法之所有，以詐
    術使人將本人之物交付為要件，故須具備：(一)、行為人有為
    自己或第3 人不法所有之主觀意圖。(二)、行為人向被害人施
    用詐術。(三)、被害人因其詐術而陷於錯誤，而交付財物等3
    項構成要件始足當之，苟欠缺其一，即無從成立該罪，此觀
    該法條規定自明。
三、公訴人認被告甲○○2 人涉有詐欺取財之罪嫌，無非係以被
    告甲○○於偵查、丙○○於警詢、偵查之供述、告訴人戊○○於警詢、偵查中之指訴，證人乙○○、鄭宗榮於偵查中之
    證述，及告訴人戊○○所有之聯邦商業銀行結匯證明、富邦
    商業銀行匯出匯款申請書及匯出匯款買匯水單、富邦商業銀
    行帳號00000000000000號帳戶存摺交易明細影本、聯邦商業
    銀行中和分行93年10月26日93聯銀外中字第00204 號函、慶
    豐商業銀行中和分行93年11月22日（九三）慶銀和字第180
    號函、被告丙○○所有之慶豐商業銀行中和分行帳號000000
    00000000號帳戶開戶資料及交易明細各1 份為主要論據。
四、訊據被告甲○○2 人均堅詞否認有何詐欺取財之犯行，甲○○辯稱：戊○○來公司應徵的時候，中邦洋行主管不在，伊
    幫忙收履歷表呈報給主管，伊在中邦洋行不是擔任高級經理
    人，只是在裡面負責打雜，後來即沒有與告訴人有任何接觸
    ，告訴人匯款之事伊不知情，伊沒有共同詐欺等語。丙○○
    則辯稱：伊並沒有向告訴人說要幫客戶代墊期貨款才能夠在
    公司工作，伊與告訴人僅是在同一間辦公室內幫客人操作香
    港恆生指數期貨，伊本身也有投資香港恆生指數期貨，告訴
    人匯錢之事與伊無關，匯款單也不是伊寫的，伊沒有共同詐
    欺取財等語。經查：
(一)、告訴人於92年6 月19日在法務部調查局臺北縣調查站陳稱：
    其於92年3 月18日至中邦洋行應徵，由周先生接待，告知職
    位、薪資、工作內容，第二天正式上班，由香港人「Ivan」
    （經告訴人當時指認係訴外人黃家聲）教其填寫結算統計表
    ，3 月底4 月初時，被上訴人慫恿下匯款至黃家聲提供之安
    泰公司於澳門商業銀行之帳戶，第一次係3 月31日由黃家聲
    陪同辦理，並填具相關申請書，由其在文件上簽字，匯出12
    0 萬元，第二次4 月10日，由丙○○陪同辦理，也是由黃家
    聲填具相關申請書，由其在文件上簽字，匯出200 萬元，均
    是承做香港恆生指數期貨交易所用。其當時開戶的戶號是80
    40，交易完成後，黃家聲會將對帳單及結算統計表交其等核
    對等語（見臺灣板橋地方法院檢察署92年度偵字第15157 號
    偵查卷第47頁、第48頁）；復於本院94年度訴字第391 號民
    事案件審理時，被告丙○○陳稱其自己投資2 萬元美金部分
    ，是自己打電話去要買升或買跌，有操作過幾次等語，告訴
    人亦自承：丙○○講完電話後，有把電話交給我，我再跟著
    他講等語，有該民事案件94年7 月11日言詞辯論筆錄1 份在
    卷可稽（見臺灣板橋地方法院檢察署96年度偵續二字第3 號
    偵查卷第124 頁至第126 頁），雖其嗣又於偵查及本院審理
    中改稱自己沒有操作，乃為恐工作不保而先後墊付120 萬元
    、200 萬元，總計320 萬元等語，然告訴人於本院審理中證
    稱受僱時約定薪資2 萬元，92年3 月18日開始上班到中邦洋
    行被臺北縣調查站查獲止，都沒有領到任何薪水，且第1 次
    匯款之120 萬元是將銀行之定存解約，第2 次匯款之200 萬
    元是到南部鄉下向親友到處調借等語（見本院98年1 月14日
    審判筆錄），倘告訴人非出於為己投資目的，衡情，亦無可
    能僅為保有工作甘為公司墊款數百萬元以上之理，堪認告訴
    人匯款係為投資期貨，自以其於臺北縣調查站調查時所述為
    可採。又告訴人於本院94年度訴字第391 號民事案件審理時
    ，先稱匯款單為丁○○所寫，後改稱是被告丙○○寫的，於
    本院審理中又改稱丁○○、丙○○及香港人三個人都有寫，
    指訴前後不一，其指訴是否屬實，即有存疑，且被告丙○○
    否認填寫告訴人之匯款單，告訴人無法提出證明，亦與其於
    臺北縣調查站調查時所述不符，殊不足採。至告訴人所稱被
    告丙○○為行詐騙行為，才使用假名「鄭文欽」，然於工作
    場合，未使用真名，時有所聞，以此推論被告丙○○涉有詐
    欺，亦嫌率斷。
(二)、中邦洋行經營期貨顧問事業，登報僱用人員，嗣由香港人黃
    家聲、李志輝等引介受僱人員投資香港期貨等情，亦經同為
    受僱人員之陳同聖、乙○○、李德文於刑案調查中陳述甚明
    （見上開偵字第15157 號偵查卷第22頁至第43頁），而中邦
    洋行登記負責人林鴻雄，則經臺灣高等法院93年度上訴字第
    1660號刑事判決認定其幫助未經許可，擅自經營期貨顧問事
    業，違反期貨交易法，判處有期徒刑3 月確定在案，有臺灣
    高等法院93年度上訴字第1660號刑事判決1 份在卷可憑，並
    經本院調閱該案卷查明無訛。而該判決亦認定：中邦洋行由
    香港籍男子黃家聲、李志輝二人實際經營，從事香港恆生指
    數期貨交易，錄用不知情之甲○○、丙○○、李德文、陳同
    聖、乙○○、戊○○等人，擔任文書抄寫員工作，並教導丙○○、李德文、陳同聖、乙○○、戊○○等人如何觀看香港
    恆生指數盤、研究影響盤勢相關新聞及從事期貨交易買賣之
    相關知識，進而引介丙○○等員工及其他不特定客戶以前開
    交易流程從事香港恆生指數期貨交易等事實，並無認定林鴻
    雄有夥同被告2 人詐取告訴人財物之犯行。
(三)、告訴人雖指訴被告丙○○對其佯稱自己亦將出資，實際卻未
    匯款投資，丙○○更因告訴人投資而獲取佣金匯入帳戶等語
    ，然據丙○○於偵查辯稱：其投資160 萬元，分二次投資，
    ，是向其父和堂姐借貸各80萬元等語，證人即丙○○之父鄭
    宗榮於偵查中到庭證稱：丙○○有向其借款，第一次是92年
    3 月間借35萬元，過沒幾天又借40幾萬元，二次共借給他80
    萬元等語（見臺灣板橋地方法院檢察署95年度偵續一字第11
    號偵查卷第45頁）；證人即丙○○之堂姐鄭淑勤於本院94年
    度訴字第391 號民事案件審理時證稱：有借給丙○○80萬元
    ，好像是92年4 月份時，其有到公司去看，把錢拿給公司的
    人去匯等語，有該民事案件94年9 月22日言詞辯論筆錄1份
    在卷可稽（見上開95年度偵續一字第11號偵查卷第58頁、第
    59頁），彼等所述借款內容，核與丙○○所述投資之資金來
    源內容堪稱相符。告訴人雖否認證人所言，並質疑被告未如
    其以個人名義結匯及匯款，然此並不足以斷論被告丙○○未
    投資，更何況，被告丙○○有無自行投資或藉詞力邀告訴人
    投資，至多僅是強化告訴人投資期貨賺錢之意願，尚不足以
    此認定被告丙○○詐騙告訴人交付款項。
(四)、告訴人復指稱被告丙○○設在慶豐商業銀行中和分行000000
    00000000號之帳戶內，92年3 月25日、4 月2 日、4 月17日
    、4 月24日，由名為「LEE MAN WAI 」之人依續匯入87,691
    元、264,891 元、220,591 元、87,890元，顯係丙○○因告
    訴人匯出320 萬元所獲得之佣金云云，並以存摺為證，被告
    丙○○就其帳戶資料固不爭執，惟於偵查中辯稱：曾於92年
    3 月中將帳戶借給堂哥鄭武勝（嗣後已歿）使用，該年3 月
    25日、4 月2 日、4 月24日匯入三筆款項，均係鄭武勝之友
    人匯入；另22萬是投資獲利，由中邦洋行匯入等語（見上開
    95年度偵續一字第11號偵查卷第88頁）。姑不論其所辯是否
    可信，告訴人匯款時間為92年3 月31日、4 月10日，被告丙○○竟能於3 月25日獲得佣金，顯不合情理。其次，告訴人
    於3 月31日匯款120 萬元，被告丙○○於4 月2 日入款26萬
    餘元，然告訴人於4 月10日匯款200 萬元，被告丙○○於4
    月17日入帳22萬元、24日入帳8 萬餘元，亦不成比例，故難
    執此反面推論告訴人所稱係被告丙○○詐騙所得佣金一節可
    採。
(五)、告訴人另稱其為被告甲○○面試錄用，被告甲○○為其墊付
    匯款手續費1,000 元，中邦洋行被查獲後，黃家聲要其找被
    告甲○○索償等語，被告甲○○於偵查中否認關於黃家聲部
    分，並辯稱：其僅是代收履歷表及告知任用條件，1 千元是
    丁○○向其借貸，不知是告訴人所需等語，告訴人就黃家聲
    是否確有此言，及與被告甲○○有無詐欺行為有何關連，未
    見舉證以實其說，且告訴人於本院審理中證稱：「（既然匯
    錢都是丙○○、丁○○慫恿你的，為何要去找甲○○，而不
    是去找丙○○、丁○○？）當時我只有看到甲○○而已，他
    是中邦洋行的主管，我就趕快跟他講。」、「（你在被查獲
    之前，有無找甲○○、丙○○、丁○○要回你代墊的錢？）
    我是3 月31日才匯錢，剛好接近一個月的時間調查站的人就
    已經來過了，丙○○帶我去找一個香港人，那個香港人有答
    應說回去香港之後會我的錢匯回來，還把我的存摺拿走。」
    、「（那個香港人是誰？）我不知道，都是丙○○跟他接觸
    的。他回去香港之後，丙○○就問我有沒有接到他的錢，我
    說沒有，香港人應該有給丙○○。」等語（見本院98年1 月
    14日審判筆錄），亦與告訴人於偵查中指訴係中邦洋行被查
    獲後，黃家聲要其找被告甲○○索償等語不符。又被告甲○○當時既亦受僱中邦洋行擔任行政工作，縱有面試行為，殊
    難即認係詐騙行為，而告訴人就1 千元部分亦不爭執是第三
    人丁○○出面向被告甲○○借貸，則該借款行為又與詐騙何
    干？再者，證人乙○○於本院審理中證稱：伊曾於92年間在
    中邦洋行任職，係被告甲○○面試錄用，其後伊有因投資期
    貨，匯款20萬元到指定的澳門帳戶，但是係自己前往銀行匯
    款等語（見本院98年1 月14日審判筆錄），故亦無法憑證人
    乙○○之證詞即認被告甲○○有何詐欺犯行。
(六)、另告訴人提出之結匯證明、存摺影本、匯款匯出申請書、匯
    款水單各1 份，僅能證明告訴人確有結匯，並匯出美金91,9
    66元至安泰公司帳戶，但無法證明告訴人係因受被告2 人共
    同詐欺而匯錢。
五、依上所述，告訴人既無法證明其匯出款項係被告甲○○、丙○○2 人施以詐術所致，則其指訴被告2 人共同詐欺即屬無
    據。此外，復查無其他積極證據足資證明被告2 人涉有公訴
    人所指之詐欺取財犯行，不能證明被告2 人犯罪，自應為無
    罪之諭知。
本案經檢察官王家春到庭執行職務。
據上論斷，應依刑事訴訟法第301 條第1 項，判決如主文。
中　　華　　民　　國　　96　　年　　2 　　月　　11　　日
           刑事第十八庭  審判長 法　官  曾 正 耀
                                法　官  盧 軍 傑
                                法　官  張 兆 光
上列正本證明與原本無異。
如不服本判決，應於判決送達後10日內敘明上訴理由，向本院提
出上訴狀 (應附繕本) ，上訴於臺灣高等法院。其未敘述上訴理
由者，應於上訴期間屆滿後20日內向本院補提理由書「切勿逕送
上級法院」。
                                書記官　田 世 杰
中　　華　　民　　國　　96　　年　　2 　　月　　11　　日
